臺灣臺北地方法院刑事判決　　　　九十一年度訴字第一七八號
　　公　　訴　　人　臺灣臺北地方法院檢察署檢察官
　　被　　　　　告　癸○○
　　指定義務辯護人　朱麗真律師
上列被告因貪污案件，經檢察官提起公訴（八十九年度偵字第六
六三八、七四六一號），本院判決如下：
    主  文
癸○○連續依據法令從事公務之人員，對於職務上之行為，收受
賄賂，處有期徒刑柒年陸月，褫奪公權參年。所收受之賄賂新臺
幣壹佰拾柒萬元應予追繳沒收，如全部或一部無法追繳時，以其
財產抵償之。
    事  實
一、癸○○為臺灣省合作金庫六合支庫（址設臺北縣新店市○○
    路一三六號，現改制為合作金庫銀行六合分行）之經理，係
    依據法令從事公務之人員，庚○○（更名前為林樹倫）、辛○○、甲○○三人則係從事法拍屋之標購及銷售之人。因癸○○與辛○○均曾於合作金庫長春、圓山支庫任事，因而熟
    識，其後辛○○並離職經商。緣辛○○、庚○○、甲○○三
    人因標購之不動產欲向銀行辦理借貸，辛○○乃與癸○○聯
    繫前去癸○○任職之合作金庫六合分行辦理抵押貸款。詎癸○○因六合分行審查貸款之審查會議需由其擔任主席，乃認
    有機可趁，明知承辦貸款不得以任何名目額外向貸款客戶要
    求給付財物，竟基於對於審核貸款申請之職務上行為收受賄
    賂之概括犯意，連續於下述時地為後列犯行：
（一）民國八十五、六年間，庚○○、辛○○二人以借貸之方式
      募集新台幣（下同）二千萬元，以庚○○岳父丑○○名義
      向法院標購臺北市○○○路○段一五五號地下室房屋；渠
      二人為償還金主借款，欲以上開不動產向六合分行抵押借
      貸，遂由辛○○與癸○○期約以貸款核撥總金額百分之二
      作為賄賂，再由庚○○檢具相關權狀辦理，最後核定上開
      不動產貸款二千六百萬元，丑○○個人信用貸款一百萬元
      ，計二千七百萬元；上揭款項於八十六年二月一日撥入丑
      ○○設於六合分行0000000000000號帳戶後
      ，庚○○即於八十六年二月三日提領現金三百六十萬元，
      並依約定交付貸款金額百分之三計八十一萬元予辛○○，
      由辛○○保留可得之百分之一即二十七萬元酬金外，餘款
      現金五十四萬元則由庚○○在六合分行外交予辛○○，再
      由辛○○以電話聯絡癸○○在六合分行外見面後，由辛○○交付五十四萬元予癸○○收受。
（二）長憲機械工程有限公司（下稱長憲公司）八十五年間因欲
      辦理借款，該公司負責人戊○○（配偶卯○○）乃找上甲○○所開設之泓瑞代書事務所幫忙，甲○○以必須購得不
      動產乙戶俾便辦理貸款，戊○○遂於八十五年七月以一千
      零七十萬元之價，承購甲○○前於八十五年五月以八百零
      八萬八千元之價標購位於臺北市○○○路○段二六二號六
      樓之法拍屋乙棟；並於八十六年四月間由庚○○、辛○○
      仲介戊○○至六合分行貸款。辛○○並與癸○○談妥以貸
      款核撥總金額百分之二作為賄賂，後由庚○○陪同戊○○
      至六合分行辦理貸款，最後核定上開不動產放貸七百萬元
      、戊○○個人信用放貸二百四十萬元，送信保基金貸款五
      百六十萬元、共計貸得一千五百萬元。前開貸款於八十六
      年四月十日、十八日分別撥入長憲公司帳戶，戊○○將其
      中一千零七十萬元支付購屋費用，另支付甲○○仲介佣金
      二百三十萬元，甲○○再由上開佣金提四十五萬元交予辛○○，辛○○、庚○○扣除十五萬元對分後，庚○○於八
      十六年四月十一日在合作金庫以無摺存款之方式，將三十
      萬元存入癸○○指定之壬○○（更名前為康麗紅）六合分
      行0000000000000號帳戶內而交付予癸○○
      收受。
（三）嘉大環境工程有限公司（下稱嘉大公司）亦因貸款需要，
      先於八十六年五月五日以八百八十萬元之價承購登記庚○○配偶陳寶倩名義之臺北縣新店市○○路○段一七三號六
      樓房屋乙棟，嗣再經由辛○○向癸○○洽談本件貸款，並
    　期約以貸款核撥總金額百分之三作為賄賂，六合分行最後
      核定上開不動產貸款六百五十萬元、公司負責人蔡智明個
      人信用貸款四百五十萬元，共計貸得一千一百萬元，合作
      金庫乃於八十六年六月二十三日、二十五日分別將前揭貸
      款金額撥入嘉大公司帳戶。林祺宏將其中八百八十萬元用
      以支付庚○○作為購屋費用，另支付辛○○、庚○○二人
      仲介佣金六十萬元，庚○○遂於八十六年六月二十三日由
      上開佣金中取出現金三十三萬元，以無存摺存款之方式，
      匯入癸○○指定之上開壬○○帳戶而交付予張建治收受。
（四）嗣因前揭三貸款案均未能按時繳付本息，經合作金庫察覺
      有異，而由法務部調查局北部地區機動工作組於八十八年
      十月二十一日，持搜索票前去臺北縣新店市○○路○段一
      七三號六樓庚○○住處搜索，並當場扣得庚○○所使用之
      現金帳冊等物，始悉上情。
二、案經法務部調查局北部地區機動工作組報告臺灣臺北地方法
    院檢察署檢察官偵查起訴。
    理  由
一、訊據被告癸○○坦承與辛○○曾為同事而熟識，且伊於上述
    時間擔任合作金庫六合分行經理，而六合分行曾受理丑○○
    、長憲公司及嘉大公司貸款申請，伊先後參與該三貸款案件
    之審核程序，六合分行並分別就該三申請案核撥如上述貸款
    金額，且庚○○曾於八十六年四月十一日及同年六月二十三
    日，以無摺存款方式分別存入現金三十萬元及三十三萬元至
    壬○○前開六合分行帳戶內之事實，惟矢口否認有何對於職
    務上行為收受賄賂之犯行，並辯稱：辛○○所介紹之貸款案
    件，均由分行承辦人以書面分析擔保品性質及價值後，實際
    前去察看抵押物現狀，再開審查會議決定放款，並須辦理抵
    押權設定，均係依據正常作業流程辦理，伊從未曾向辛○○
    談及收受佣金賄賂，且壬○○之合作金庫六合分行活期存款
    帳戶係壬○○自己使用，八十六年四月十一日與八十六年六
    月二十三日所分別存入之三十萬及三十三萬元，係因伊幫忙
    壬○○調現，乃向辛○○調借現金，伊並無收受賄賂，辛○○在偵查中陳述的真意，應該有提到要還錢給庚○○，但是
    偵查筆錄沒有記清楚，而壬○○被傳訊時，離金錢往來時間
    已經好幾年了，當時沒有存摺，所以可能記憶有誤，伊亦未
    曾由辛○○處取得丑○○貸款案件之五十四萬元賄賂云云。
    本院經查：
（一）丑○○、長憲公司及嘉大公司分別於上述時間向被告擔任
      經理之六合分行提出貸款申請，並由被告擔任貸款審查會
      議之主席，而由六合分行分別核定總金額為二千七百萬元
      、一千五百萬元及一千一百萬元之貸款之事實，業據被告
      坦承在卷，核與證人辛○○（見本院卷一第一四九至一五
      六、一八五頁、本院卷三第二一至三一、二三七至二四三
      頁、八十九年偵字第六六三八號卷一第一０八、一０九、
      一一一頁、一四三頁背面、一四四頁、八十九年他字第二
      一五號卷第十五至二十頁、八十九年他字第二一五號卷第
      二六至二八、二一四、二一五頁）、證人己○○（見本院
      卷一第二０八頁背面、二三七至二四四、二四六頁、八十
      七年聲監字第一三五五號卷第三至六頁、八十九年偵字第
      六六三八號卷一第一四六至一四八頁）、證人丑○○（見
      本院卷一第二一九至二二五、二四四、二五九、二六０頁
      ）、證人戊○○（見本院卷一第二二六至二三六、二四四
      、二四六頁、本院卷三第二一七至二一九頁、八十九年偵
      字第六六三八號卷一第八八頁、八十七年聲監字第一三五
      五號卷第七至十頁）及證人卯○○所證述之貸款申請經過
      一致（見本院卷二第六三至七一頁、本院卷三第二一七、
      二一八頁、八十九年偵字第六六三八號卷一第八七、八八
      頁），復與證人即合作金庫六合分行授信職員丙○○（見
      本院卷一第二四六至二五四頁、本院卷二第三八至四四、
      六二頁、本院卷三第一二０至一二三頁）、證人即合作金
      庫六合分行授信職員子○○（見本院卷二第四五至六二頁
      、八十九年偵字第六六三八號卷一第六六頁背面、六七頁
      、一０九頁背面、一一０頁、八十九年偵字第六六三八號
      卷三第四八至五十頁、八十八年聲字第一九０六號卷第二
      四至三二頁）、證人即合作金庫六合分行襄理乙○○（見
      本院卷二第一三五至一四一、一五二頁）、證人即合作金
      庫六合分行放款襄理丁○○（見本院卷二第一四一至一四
      九頁、八十九年偵字第六六三八號卷一第六六頁背面至六
      八頁、一一０頁、八十九年偵字第六六三八號卷三第四八
      、四九頁、八十八年聲字第一九０六號卷第一八至二三頁
      ）、證人即合作金庫六合分行副理寅○○（見本院卷二第
      一五０、一五一、一五三至一五八、八十九年偵字第六六
      三八號卷一第六六頁背面至六八頁、一一０頁、八十九年
      偵字第六六三八號卷三第四八、四九頁、八十八年聲字第
      一九０六號卷第十二至十七頁）、證人即合作金庫六合分
      行襄理姜芬美（見八十九年偵字第六六三八號卷一第三十
      至三二頁、八十九年偵字第六六三八號卷三第四六、四七
      頁）、證人即合作金庫六合分行放款職員蕭秀琴（見八十
      九年偵字第六六三八號卷三第四七頁背面、四九頁背面、
      八十八年聲字第一九０六號第三三至三五頁）及證人即代
      書甲○○證述之貸款審查及核撥經過相符（見八十九年偵
      字第六六三八號卷一第九至十二頁、六八頁背面、八四頁
      、本院卷三第二０一至二一三、二四三至二四六頁），此
      外，並有合作金庫九十一年八月十五日合金六合字第０九
      一００００四二七八號函附貸款核撥作業資料（見本院卷
      一第一五二至一七二頁）、本院民事執行處八十七年七月
      九日、八十八年一月五日及八十八年十一月二十三日拍賣
      公告（見本院卷二第七五頁、八十九年偵字第六六三八號
      卷二第一八九、一九二頁、八十九年偵字第六六三八號卷
      一第一一五頁）、透明房訊雜誌影本（見本院卷二第七六
      、七七頁）、銀行授信實務規定及合作金庫放款擔保品處
      理細則影本（見本院卷二第七八至一一四頁、八十九年偵
      字第六六三八號卷二第五五至五八頁）、合作金庫營業單
      位辦理中小企業信用保證基金保證融資業務評估獎懲要點
      （見八十九年偵字第六六三八號卷二第五九頁）、合作金
      庫營業單位業務評核標準（見八十九年偵字第六六三八號
      卷二第六五、六六頁）、合作金庫八十九年四月五日函（
      見本院卷二第一六二、一六三頁）、臺北市建成地政事務
      所九十一年九月二十五日函附丑○○移轉登記申請資料影
      本（見本院卷二第二二九至二四三頁）、合作金庫六合分
      行九十一年十月一日合金六合字第０九一０００四九三０
      一號函（見本院卷二第二五０頁）、合作金庫六合分行九
      十年十月十五日函附土地及建物登記謄本影本（見八十九
      年偵字第六六三八號卷二第七十至八九頁）、合作金庫之
      長憲公司、嘉大公司徵信報告表及貸款資料（見八十九年
      偵字第六六三八號卷二第四一至四九、五九至六六、七六
      至八一、一四七至一五九、一七三至一八四頁）、合作金
      庫六合分行九十一年九月二十四日合金六合字第０九一０
      ００四九三０號函附丑○○、長憲公司及嘉大公司貸款之
      客戶申請書、報表、土地及建物謄本、設定他項權利相關
      資料（見本院卷二第一六四至二二三頁）、合作金庫八十
      九年二月二十三日函附各層級主管授信額度及貸放徵信與
      審核流程資料（見八十九年他字第二一五號卷第二０三至
      二０九頁）、臺北市建成地政事務所九十一年十月十七日
      函附建物異動索引表（見本院卷三第五一至五六頁）、合
      作金庫六合分行九十一年一月十七日函附丑○○帳戶交易
      往來明細表（見本院卷三第八五至八八頁）、合作金庫六
      合分行九十二年一月二十九日函、合作金庫東門分行九十
      二年二月十四日函、合作金庫城東分行九十二年二月十四
      日函、合作金庫長春分行九十二年二月十二日函（見本院
      卷三第一０七、一二五、一二六、一二八至一三三、一三
      六至一四二頁）、臺北市中山地政事務所九十二年十一月
      十八日函附土地建物異動索引表（見本院卷三第二七一至
      三０二頁）、臺北縣新店地政事務所九十二年十一月二十
      一日函附土地登記謄本、異動索引表及異動情形附表（見
      本院卷三第三０四至三一四頁）、本院民事執行處八十二
      年執字第一０六三０號拍賣抵押物卷影本（見本院卷三第
      三一六至三三八頁）、臺北縣新店地政事務所九十三年六
      月九日函附登記申請資料影本等分別在卷可稽（見本院卷
      三第三四一至四０五頁），復經調取本院八十八年度執字
      第二三五三號長憲公司清償債務及八十七年度執字第一六
      三二一號嘉大公司清償債務執行卷宗核閱無誤，故被告於
      任職合作金庫六合分行經理時，該分行曾受理丑○○、長
      憲公司及嘉大公司之貸款申請案，被告並曾以經理身分主
      持貸款審查會議，且六合分行並分別核撥前揭貸款之事實
      ，首堪認定。
（二）次查，壬○○之前揭合作金庫六合分行帳戶，於八十六年
      間存摺及提款印章均係由被告保管，而庚○○於丑○○貸
      款核撥後，即於八十六年二月三日提領三百六十萬元現金
      ，且庚○○分別於八十六年四月十一日存入三十萬元、同
      年六月二十三日存入三十三萬元至壬○○帳戶，而被告則
      於八十六年二月三日存入五十萬元至壬○○合庫帳戶之事
      實，亦據被告供承在卷，且有壬○○及丑○○之合作金庫
      存摺影本（見八十九年度他字第二一五號卷第十一、三十
      、三一頁）、庚○○填寫之合作金庫存款憑條二紙（見八
      十九年他字第二一五號卷第二四、二五頁）及壬○○之合
      作金庫存摺影本附卷得考（見本院卷一第二九至三二、七
      三至一０八、一二二至一二六、一五九、一六一、一六二
      頁），故庚○○於丑○○貸款核撥後即行提領三百六十萬
      元現金，及於長憲公司及嘉大公司貸款核撥後共計存入六
      十三萬元現金至壬○○帳戶，且被告曾於八十六年二月三
      日存入現金五十萬元至壬○○帳戶之事實，同堪認定。
（三）繼查，被告就丑○○、長憲公司及嘉大公司貸款案，分別
      收受五十四萬、三十萬及三十三萬元賄賂之事實，業據被
      告於八十九年一月四日於調查局約談時自承：丑○○、嘉
      大公司及長憲公司貸款案核撥後，辛○○、庚○○有將回
      扣的現金送給伊，所以伊就收了，是他們主動付款給伊，
      壬○○合庫帳戶於八十六年二月至六月期間之現金提領傳
      票都是伊所親筆提領款項而寫的，辛○○、庚○○給伊的
      回扣款，轉存於康女帳戶後，本人也在事後分批提領，伊
      有利用該帳戶收取，所收取的款項事後由伊提領花用，此
      數筆款項不是壬○○的錢，也和壬○○無關‧‧‧‧因為
      本行內規，行員不得和客戶有金錢往來，所以只有借用壬○○的帳戶來收取回扣款，丑○○貸款案辛○○給伊的回
      扣是現金五十四萬元，長憲公司貸款案是三十萬元，嘉大
      公司貸款案是三十三萬元‧‧‧‧壬○○和辛○○、庚○○間無金錢往來，辛○○和庚○○所支付的回扣伊均沒有
      歸還（見八十九年度他字第二一五號卷第四十至四二頁）
      ，並於檢察官訊問時自承：辛○○、庚○○於貸款核撥後
      送的佣金大約是核貸金額的百分之二，錢存入壬○○的帳
      戶內因員工不能與客戶有金錢往來，壬○○不知伊利用她
      帳戶的事情，丑○○貸款案取得五十四萬元現金，是辛○○或庚○○其中一人拿給伊的，地點伊忘記了，嘉大公司
      貸款案收到三十三萬元，長憲公司貸款案收到三十萬元等
      語屬實（見八十九年度他字第二一五號卷第一一八、一一
      九頁），且被告上開就連續收受賄賂之自白內容，核與證
      人庚○○於偵查中供述：八十五年底伊與辛○○合資標得
      臺北市○○○路○段一五五號地下一樓，因資金不足，乃
      在辛○○建議下向辛○○所熟識之被告任職經理之六合分
      行貸款，最後以伊岳父丑○○名義貸款二千七百萬元‧‧
      ‧‧本案貸款送件時，辛○○向伊表示依銀行的行規要支
      付貸款總額百分之三至五回扣予銀行經理，因辛○○與被
      告熟識乃以最低百分之三支付，經伊答允，便在八十九年
      二月一日貸款核撥後，隔二天在八十六年二月三日前去領
      款，並以現金八十一萬元交由辛○○轉交予被告，八十六
      年二月三日伊總共（由丑○○帳戶）領現三百六十萬元，
      含其中八十一萬元‧‧‧‧八十六年二月三日伊與辛○○
      一起開車到六合分行，因辛○○不方便到六合分行，由伊
      負責領現，領完後回到車上，伊將現金分派妥當後，辛○○便以行動電話與被告聯繫，並談及「『大仔』，錢已經
      領好了，要如何處理？」、「好、好」，辛○○便下車前
      去交付，伊便自行返家‧‧‧‧嘉大公司有支付貸款總額
      百分之三回扣予被告（見八十九年度他字第二一五號卷第
      五至七頁）、八十六年六月二十三日存入壬○○帳戶現金
      三十三萬元，八十六年四月十一日存入現金三十萬元之傳
      票筆跡都是伊寫的，轉存於壬○○合作金庫六合分行的帳
      戶是被告自己要求指定的，丑○○貸款案是伊將八十一萬
      元交予辛○○去行賄等語一致（見八十九年他字第二一五
      號卷第二二、二三、二二七、二二八頁）、並與庚○○於
      本院具結證稱：二千七百萬元貸款核撥下來後，八十六年
      二月三日提領三百六十萬元，辛○○說要給銀行另外的服
      務費是八十萬元左右，辛○○說要給銀行的人員，包括經
      理及經辦人員，現金帳上「張Ｒ」是給銀行的人，辛○○
      說要給被告，伊領了現金，辛○○有打電話跟被告聯絡，
      有說錢已經領好了，要怎麼處理，伊將他載到六合分行門
      口，錢交給他（即辛○○），他下車，伊就走了，事前辛○○說銀行的人要百分之三，伊給辛○○的錢是八十一萬
      元，百分之三是以總金額二千七百萬元來計算‧‧‧‧長
      憲公司貸款案甲○○給四十五萬元，甲○○交錢時伊有在
      場，由辛○○與甲○○商議的，伊從辛○○那裡聽到要百
      分之三，伊有把四十五萬元中的三十萬元匯款給被告‧‧
      ‧‧嘉大公司貸款案有收服務費，當天林祺宏領出現金，
      交給伊跟辛○○，有講到抽百分之三，是辦貸款之前辛○○就跟林祺宏溝通過的，辛○○說要拿給被告的‧‧‧‧
      有匯三十三萬到壬○○帳戶內‧‧‧‧辛○○告訴伊說跟
      經理很熟，伊相信給辛○○手續費後比較能順利貸款等情
      相符（見本院卷一第一四三、一八五頁、本院卷三第十一
      至十八頁），並與證人辛○○於偵查中供稱：伊以存款的
      方式，在合庫六合分行以外的分行存入被告所指定的壬○○帳戶，壬○○的帳戶是設於六合分行，是由被告的友人
      壬○○借給被告使用，長憲公司貸款案被告獲得三十萬元
      佣金，伊以存款方式存入壬○○的帳戶，丑○○貸款案貸
      得二千七百萬元，伊自己取得二十七萬元佣金，另外五十
      四萬元伊也是存入壬○○帳戶，為了答謝被告在（三個貸
      款案）審查上的方便，所以才給百分之二的佣金（見八十
      九年度他字第二一五號卷第十九、二十頁）、丑○○貸款
      案是伊去付款，記憶中當時八十六年快過年了，所以伊要
      不是以現金五十四萬元當面交予被告，就是轉存於壬○○
      帳戶，八十六年二月三日存現金五十萬元於壬○○帳戶之
      傳票是被告的筆跡（見八十九年度他字第二一五號卷第二
      七頁背面、二八頁）、貸款人願付百分之三佣金，丑○○
      貸款案伊記得庚○○拿八十一萬現金予伊，伊賺取貸款額
      百分之一，所以拿五十四萬元現金給被告等情大致相符（
      見八十九年度他字第二一五號卷第二一四、二一五頁），
      且證人卯○○亦就付款與辛○○之原因具結證稱：跟合作
      金庫六合分行貸款一千五百萬元，當時伊是找王代書（即
      甲○○）幫伊找房屋，中間自備款是王代書找金主幫伊調
      錢，房子購買一千零七十萬元，自備款三百多萬元，伊也
      要還給王代書所找的金主，剩下三百多萬元，王代書說他
      要給銀行以及其他人及他自己的費用‧‧‧‧伊有到過合
      作金庫六合分行一次，是對保的時候，王代書沒有陪我去
      ，是翁先生（即辛○○）在外面等，只有伊進去等語明確
      （見本院卷二第六四至六六頁），而證人己○○亦到庭證
      稱：伊給庚○○手續費，庚○○說要分給銀行裡的人等語
      無訛（見本院卷一第二四三頁），從而審酌被告之自白內
      容除與證人庚○○、辛○○、卯○○、己○○供述之交付
      賄賂經過相符外，亦與前揭丑○○、長憲公司與嘉大公司
      貸款審查核撥資料及壬○○帳戶往來明細記錄互核一致，
      且被告亦於八十六年二月三日即丑○○貸款核撥提領之日
      ，自行存入五十萬元現金至壬○○帳戶內，是足認被告就
      連續收受賄賂之自白確與事實相符。
（四）另查，被告於本院審理時雖就於偵查中自白之原因改稱：
      伊在調查局接受詢問時，是（八十九年）一月四日，（是
      連續假期後）才剛上班，伊在調查局雖然有承認，但伊有
      說相關資金可以由電腦查資料，但是調查局就不這樣講，
      伊當初承認的原因是因為反正調查局可以查資金的流向，
      當時伊只是急著要回家才會承認云云（見本院卷四第三十
      頁），惟查，被告除於八十九年一月四日調查局訊問時為
      前開自白外，並於隨後移送檢察官訊問時再為自白，業如
      前述，且被告於八十八年十月二十一日即曾前去調查局以
      犯罪嫌疑人身分就本件貪污案件接受約談並製作筆錄，而
      該次訊問內容即已涉及被告與壬○○之金錢往來，且被告
      並未為任何收受賄賂之自白等情，有該次調查筆錄在卷可
      參（見八十九年他字第二一五號卷第三二至三七頁），從
      而被告於初次接受約談至為上開自白，前後有二個多月時
      間可供被告詳細查證與壬○○間之金錢往來狀況，另參酌
      被告身受高等教育並擔任銀行經理，於調查局約談及檢察
      官訊問時就收受賄賂而為自白之法律效果，應無不知之理
      ，故被告於初次約談後，經自行查證與壬○○間之金錢往
      來關係後，仍於偵查中為前開自白，且其自白並與事實相
      符，已詳如前述，是被告於本院審理時所為前開辯解，尚
      難信實。
（五）再查，壬○○前揭合作金庫帳戶於八十六年間均係由被告
      保管存摺及提款印章，且係由被告所使用之事實，被告已
      於偵查中自白明確，且就該帳戶之使用情形，證人即該帳
      戶所有人壬○○於調查局供稱：伊不認識庚○○，不知八
      十六年四月十一日存入三十萬元、八十六年六月二十三日
      存入三十三萬元之用途，伊於八十六年間將存摺及印章交
      由被告代為管理，該六十三萬元伊不清楚，實情要問被告
      才知道（見八十九年度他字第二一五號卷第一０一、一０
      二頁）、復於檢察官訊問時先後具結證稱：伊未動用該二
      筆存款（即上開三十萬及三十三萬元），伊不知道有該二
      筆錢進來（見八十九年度他字第二一五號卷第一二一頁）
      、伊未叫被告匯三十萬及三十三萬二筆錢，匯款人林樹倫
      （即庚○○）伊不認識‧‧‧‧伊不清楚為何被告說為伊
      向友人辛○○借款再依伊指示匯入款項，伊在調查局所做
      筆錄回答的很清楚等語明確（見八十九年度偵字第三三六
      八號卷一第一四一頁背面、一四二頁），故壬○○既係該
      帳戶之所有人，就該帳戶究係自行使用或係借由被告使用
      ，客觀上應無記憶錯誤之理，且審酌壬○○長期從事金融
      保險業務，而有相當之社會閱歷，及壬○○於調查局所為
      之供述，並與其後於檢察官訊問時具結證述之內容一致，
      並參酌壬○○上開證述內容，與證人庚○○、辛○○供稱
      ：和壬○○間無任何借貸往來等語一致（見八十九年度他
      字第二一五號卷第二三頁背面、第二八頁背面），故被告
      辯稱壬○○帳戶係由壬○○自行使用及壬○○於偵查中所
      為證述係記憶錯誤云云，尚非可採。
（六）又查，被告雖又於本院審理時就與壬○○前揭合作金庫帳
      戶之使用情形改辯稱：因壬○○缺錢向伊調借，伊乃透過
      辛○○向庚○○借貸，並指定庚○○將三十三萬及三十萬
      元現金存入壬○○帳戶內，向庚○○借貸是以二分利計算
      ，這二筆借款在一個月內就已加計利息還給庚○○，且庚○○所存入之六十三萬元，係由壬○○電匯予其堂妹康麗
      瓊及友人蔡光琳，足證該帳戶係由壬○○自行使用與伊無
      關云云，並提出壬○○合作金庫往來明細表、存款憑條、
      信用卡繳款單、匯款回條及被告之合作金庫存摺影本等為
      其論據（見本院卷一第五九至七二、一六六頁），且證人
      壬○○雖亦於本院審理時改稱：伊有請被告幫伊匯過兩筆
      錢，一筆三十萬元匯給蔡光琳，三十三萬元其中二十萬元
      匯到伊大安銀行帳戶內，另外十萬元匯到合作金庫西門分
      行被告的帳戶內，因為伊開被告的支票繳交保險費云云（
      見本院卷一第四七頁），然審酌被告及壬○○就壬○○上
      開帳戶係交由被告使用，且壬○○與辛○○及庚○○間素
      不相識且無金錢借貸往來之事實，已經被告及上開證人於
      偵查中供述明確且互核相符，已如前述，而被告倘係代壬○○向辛○○或庚○○調借現金，於偵查中亦無須刻意隱
      瞞之必要，故被告於本院所為前開辯解，且證人壬○○該
      部分所為證述亦係迴護之詞，均難援為對其有利之認定。
（七）復查，證人辛○○雖於本院審理時改稱：所收取之服務費
      均由伊拿取，伊雖曾向庚○○說過百分之二服務費要給銀
      行的人，但因為被告是伊以前的老長官，庚○○就以為百
      分之二是被告拿走，伊沒有交付貸款總金額百分之二之佣
      金予被告收受，庚○○前後二次匯款給被告都是被告要借
      錢云云（見本院卷三第二三至三十頁），然辛○○此部分
      供述內容除與其在偵查中之供述顯相歧異外，亦與其在本
      院審理時證稱：百分之二的佣金是伊拿走來還欠被告的錢
      才存入壬○○帳戶云云（見本院卷一第一五四頁），明顯
      矛盾，且審酌辛○○復於本院審理時就有無交付被告金錢
      以充賄賂款項乙節證稱：伊不好做人，請依照卷內的證據
      來查，不要讓伊說（見本院卷三第二九頁），顯見證人辛○○因囿於與被告曾有長官部屬關係，而於本院審理時改
      為上開供述，則辛○○於本院證稱所有金錢均係渠個人拿
      取而未交付被告之證詞顯非實在，被告辯稱伊係向辛○○
      借款而非收受賄賂云云，即非屬實。
（八）末查，法務部調查局於八十八年十月二十一日在臺北縣新
      店市○○路○段一七三號六樓庚○○住處搜索時，所扣得
      之現金帳冊，其上亦記載「二月三日張Ｒ八十一萬」，有
      該帳冊影本附卷得參（見八十九年度他字第二一五號卷第
      十三頁），亦足佐證被告確有收受賄賂犯行，從而本件事
      證明確，被告於本院所為辯解要屬臨訟卸責之詞，委無可
      取，被告連續收受賄賂犯行堪以認定，應依法論科。
二、核被告所為，係犯貪污治罪條例第五條第一項第三款對於職
    務上之行為收受賄賂罪。被告先後三次犯行，均時間緊接，
    所犯罪名與構成要件相同，顯係基於概括犯意而為之，應依
    連續犯規定論以一罪，並加重其刑。爰審酌被告犯罪之動機
    係因一時貪念、身為銀行分行經理卻對核撥貸款收取賄賂之
    犯罪手段、犯罪所生之危害、所收取之賄賂金額及犯罪後未
    知坦認犯行之態度等一切情狀，判處如主文所示之刑，並依
    貪污治罪條例第十七條之規定，併予宣告褫奪公權，以示懲
    儆。末查，被告連續三次對於職務上之行為收受共計一百十
    七萬元之賄賂，該一百十七萬元係屬被告所得財物，應依貪
    污治罪條例第十條第一項、第二項併予宣告追繳沒收，且如
    所得財物全部或一部無法追繳時，應以被告財產抵償之（最
    高法院六十九年台上字第八七九號判例要旨及九十二年台上
    字第五０六三號判決意旨參照）。
據上論斷，應依刑事訴訟法第二百九十九條第一項前段，貪污治
罪條例第二條前段、第五條第一項第三款、第十條第一項、第二
項、第十七條，刑法第十一條前段、第三十七條第二項、第五十
六條，判決如主文。
本案經檢察官趙雪瑛到庭執行職務。
中　　華　　民　　國　九十四　　年　六　　月　　十　　日
　　　　　　　　　刑事第十庭審判長  法  官  蔡世祺
                                    法　官　黃紹紘
                                    法　官　劉煌基
上正本證明與原本無異。
如不服本判決，應於判決送達後十日內向本院提出上訴狀（應抄
附繕本）。告訴人或被害人如對於本判決不服者，應具備理由請
求檢察官上訴，其上訴期間之計算係以檢察官收受判決正本之日
期為準。
                                    書記官  林妙穗
中　　華　　民　　國　九十四　　年　六　　月　　十　　日
附錄論罪法條：
貪污治罪條例第5條
有下列行為之一者，處7年以上有期徒刑，得併科新台幣60,000,
000元以下罰金：
一、意圖得利，擅提或截留公款或違背法令收募稅捐或公債者。
二、利用職務上之機會，詐取財物者。
三、對於職務上之行為，要求、期約或收受賄賂或其他不正利益
    者。
前項第一款及第二款之未遂犯罰之。
